臺灣彰化地方法院刑事判決　　　　　　　100年度訴字第726號
公　訴　人　臺灣彰化地方法院檢察署檢察官
被　　　告　蕭宥宬
上列被告因違反毒品危害防制條例案件，經檢察官提起公訴（
100度毒偵字第497號），本院判決如下：
    主  文
蕭宥宬施用第一級毒品，累犯，處有期徒刑拾壹月。扣案之吸食
器壹支、自製鏟管壹支及夾鏈袋壹個（內裝有小夾鏈袋壹拾玖個
）均沒收。
    事  實
一、蕭宥宬前於民國93年間，因施用毒品案件，經本院以93年度
    毒聲字第1039號裁定送觀察、勒戒後，認無繼續施用毒品之
    傾向，於94年3月23日執行完畢釋放，並由臺灣彰化地方法
    院檢察署檢察官以93年度毒偵字第4006號為不起訴處分確定
    。又於上揭觀察、勒戒執行完畢釋放後5年內之94年間，因
    施用毒品案件，再經本院以95年度易字第36號判決判處有期
    徒刑4月確定，於95年8月14日易科罰金執行完畢。另因施用
    毒品案件，經臺灣高等法院臺中分院以97年度上訴字第58
    號判決判處有期徒刑8月，經上訴至最高法院以97年度台上
    字第1781號判決上訴駁回確定（第1案）；因施用毒品案件
    ，經臺灣彰化地方法院以97年度訴字第805號判決判處有期
    徒刑7月確定（第2案）；因施用毒品案件，經臺灣彰化地方
    法院以97年度訴字第1133號判決判處有期徒刑8月確定（第3
    案）；因施用毒品案件，經臺灣彰化地方法院以97年度訴字
    第2661號判決判處有期徒刑8月確定（第4案），上開第1至3
    案經臺灣彰化地方法院以97年度聲字第2626號裁定定應執行
    有期徒刑1年8月確定，與第4案接續執行，於99年5月21日縮
    刑假釋出監，於99年8月29日假釋期滿未經撤銷，視為執行
    完畢。詎仍未知悔改，復基於施用第一級毒品海洛因、第二
    級毒品甲基安非他命之犯意，於100年2月20日上午6時許，
    在彰化縣社頭鄉○○村○○路○段147巷30號住處，以將第一
    級毒品海洛因混合第二級毒品甲基安非他命置入吸食器內，
    點火燒烤吸食其產生煙霧之方式，施用第一級毒品海洛因及
    第二級毒品甲基安非他命1次。嗣經警於100年2月23日上午
    6時50分許，在上開住處查獲，並扣得其所有，且已供施用
    上揭毒品所用之吸食器1支、自製鏟管1支及夾鏈袋1個（內
    裝有小夾鏈袋19個），並為警採集其尿液送驗，結果呈可待
    因、嗎啡及甲基安非他命、安非他命陽性反應。
二、案經彰化縣警察局移送臺灣彰化地方法院檢察署檢察官偵查
    起訴。
    理  由
一、本件被告蕭宥宬所犯係死刑、無期徒刑、最輕本刑為3 年以
    上有期徒刑以外之罪，其於準備程序就前揭被訴事實為有罪
    之陳述，經受命法官告知簡式審判程序之旨，並聽取其與公
    訴人之意見後，本院認無不得或不宜改依簡式審判程序進行
    之處，爰依刑事訴訟法第273 條之1 第1 項、第284 條之1
    ，裁定本案由受命法官獨任進行簡式審判程序，合先敘明。
二、上開犯罪事實，業據被告蕭宥宬於本院行準備程序與審理中
    ，供承不諱，且於獲案時，經警對之採集尿液，經送檢驗後
    ，結果呈可待因、嗎啡及甲基安非他命、安非他命陽性反應
    ，有彰化縣警察局委託檢驗尿液代號與真實姓名對照認證單
    1份及詮昕科技股份有限公司濫用藥物尿液檢驗報告1紙在卷
    可憑，並有吸食器1支、自製鏟管1支及夾鏈袋1個（內裝有
    小夾鏈袋19個）扣案可稽，是足認被告蕭宥宬之自白與事實
    相符，應可採信。至被告蕭宥宬於偵查中否認犯行，非但與
    事實不符，且與上開自白迴異，故不可採信。是本案事證明
    確，被告蕭宥宬上開同時施用第一、二級毒品之犯行，堪以
    認定。
三、按毒品危害防制條例於92年7 月9 日修正公布，自93年1 月
    9 日施行，其中第20條、第23條將施用毒品之刑事處遇程序
    ，區分為「初犯」及「5 年內再犯」、「5 年後再犯」。依
    其立法理由之說明：「初犯」，經觀察、勒戒或強制戒治後
    ，應為不起訴處分或不付審理之裁定；經觀察、勒戒或強制
    戒治執行完畢釋放後，「5 年內再犯」者，因其再犯率甚高
    ，原實施之觀察、勒戒及強制戒治既已無法收其實效，爰依
    法追訴或裁定交付審理。至於經觀察、勒戒或強制戒治執行
    完畢釋放後，「5 年後再犯」者，前所實施之觀察、勒戒或
    強制戒治已足以遮斷其施用毒品之毒癮，為期自新及協助其
    斷除毒癮，仍適用「初犯」規定，先經觀察、勒戒或強制戒
    治之程序。從而依修正後之規定，僅限於「初犯」及「5 年
    後再犯」二種情形，始應先經觀察、勒戒或強制戒治程序。
    倘被告於5 年內已再犯，經依法追訴處罰，縱其第3 次（或
    第3 次以上）再度施用毒品之時間，在初犯經觀察、勒戒或
    強制戒治執行完畢釋放5年 以後，已不合於「5 年後再犯」
    之規定，且因已於「5 年內再犯」，顯見其再犯率甚高，原
    實施觀察、勒戒或強制戒治，已無法收其實效，即應依該條
    例第10條處罰（最高法院95年第7 次刑事庭會議決議參照）
    。查本件被告前於93年間，因施用毒品案件，經本院以93
    年度毒聲字第1039號裁定送觀察、勒戒後，認無繼續施用毒
    品之傾向，於94年3 月23日執行完畢釋放，並由臺灣彰化地
    方法院檢察署檢察官以93年度毒偵字第4006號為不起訴處分
    確定。又於上揭觀察、勒戒執行完畢釋放後5 年內之94年間
    ，因施用毒品案件，經本院以95年度易字第36號判決判處有
    期徒刑4 月確定，於95年8 月14日易科罰金執行完畢之事實
    ，有卷附臺灣高等法院被告前案紀錄表可參，則被告既前曾
    因施用毒品案件，經送觀察、勒戒執行完畢釋放後5 年內，
    復因施用毒品犯行而遭訴追、判刑確定，被告即不合於「5
    年後再犯」之規定，揆諸上開說明，被告所為已符合毒品危
    害防制條第23條第2 項之所定之追訴要件，並無「初犯」規
    定之適用，自毋須再重新施予觀察、勒戒之處遇程序，而應
    直接訴追處罰。本件事證明確，被告之上開施用毒品犯行，
    應依法論科。
四、核被告蕭宥宬所為，係犯毒品危害防制條例第10條第1項施
    用第一級毒品罪及同條例第10條第2項之施用第二級毒品罪
    。被告於施用前持有第一、二級毒品之低度行為，應各為施
    用之高度行為所吸收，均不另論罪。被告此次施用毒品犯行
    ，係將海洛因混合甲基安非他命一同施用，故係以一行為觸
    犯二罪名，應依想像競合犯之規定，從一重之毒品危害防制
    條例第10條第1項之施用第一級毒品罪處斷，惟公訴人認上
    開二罪係分論併罰，查被告於偵查時否認前開犯行，亦無明
    確證據證明被告究係同時施用第一、二級毒品，抑係該施用
    第一級毒品行為與施用第二級毒品行為係於不同時間所為，
    是被告既自承係同時、地，施用第一級毒品及第二級毒品，
    且參之該第一級毒品與第二級毒品並非不得同時施用等情，
    故本院認被告之自白堪可採信，並以之為據，認本件被告係
    同時、地施用第一、二級毒品，附此說明。又查被告前於9
    4年間，因施用毒品案件，經本院以95年度易字第36號判決
    判處有期徒刑4月確定，於95年8月14日易科罰金執行完畢。
    另因施用毒品案件，經臺灣高等法院臺中分院以97年度上訴
    字第58號判決判處有期徒刑8月，經上訴至最高法院以97 年
    度台上字第1781號判決上訴駁回確定（第1案）；因施用毒
    品案件，經本院以97年度訴字第805號判決判處有期徒刑7
    月確定（第2案）；因施用毒品案件，經本院以97年度訴字
    第1133號判決判處有期徒刑8月確定（第3案）；因施用毒品
    案件，經本院以97年度訴字第2661號判決判處有期徒刑8月
    確定（第4案），上開第1至3案經本院以97年度聲字第2626
    號裁定定應執行有期徒刑1年8月確定，與第4案接續執行，
    於99年5月21日縮刑假釋出監，於99年8月29日假釋期滿未經
    撤銷，視為執行完畢等情，有前揭卷附臺灣高等法院被告前
    案紀錄表可參，其於受有期徒刑之執行完畢後，5年內故意
    再犯本案有期徒刑以上之罪，為累犯，均應依刑法第47條第
    1項規定，加重其刑。爰審酌被告前即有施用毒品之前科，
    歷經觀察、勒戒及刑之執行後，仍未能戒除施用毒品之不良
    習性，竟再度施用毒品戕害自身健康，及其犯罪之動機、目
    的、所生危害及犯罪後尚知坦承犯行，態度良好等一切情狀
    ，爰量處如主文所示之刑。扣案前述之吸食器1支、自製鏟
    管1支及夾鏈袋1個（內裝有小夾鏈袋19個），係被告所有，
    且已供被告施用上開毒品所用等情，業據被告供承在卷，故
    依法併予宣告沒收。至於起訴書載本案尚扣有海洛因殘渣袋
    2包，惟本院當庭驗扣案物，發現有夾鏈袋1個，其內有小夾
    鏈袋19個，但無任何所指「海洛因殘渣袋2包」之物，此有
    本院審理筆錄可證（移送偵查卷中亦無任何將所指海洛因殘
    渣袋送驗之代碼，而此以推，起訴書所指之海洛因殘渣袋2
    包應已置入夾鏈袋中），故起訴書所載應屬誤會，附此說明
    。另iPhone手機1支（序號：000000000000000號、含門號
    000000 0000號SIM卡1張）及改造子彈1顆亦與本件無涉，故
    於此不為沒收之諭知，併此敘明。
據上論斷，應依刑事訴訟法第273條之1第1項、第299條第1項前
段，毒品危害防制條例第10條第1項、第2項，刑法第11條前段、
第47條第1項、第55條、第38條第1項第2款，判決如主文。
本案經檢察官朱健福到庭執行職務。
中    華    民    國    100    年    6    月    22    日
                  刑事第三庭          法  官    洪志賢
以上正本證明與原本無異。
如不服本判決應於收受判決後10日內向本院提出上訴書狀，並應
敘述具體理由；其未敘述上訴理由者，應於上訴期間屆滿後20日
內向本院補提理由書（均須按他造當事人之人數附繕本）「切勿
逕送上級法院」。
中    華    民    國   100    年    6     月    22    日
                                      書記官    許億先
附錄本案論罪科刑法條全文：
毒品危害防制條例第10條
施用第一級毒品者，處 6 月以上 5 年以下有期徒刑。
施用第二級毒品者，處 3 年以下有期徒刑。